【裁判字號】    91,重訴,15
【裁判日期】    920428
【裁判案由】    毒品危害防制條例
【裁判全文】
臺灣高雄地方法院刑事判決                          九十一年度重訴字第一五號
    公  訴  人  臺灣高雄地方法院檢察署檢察官
    被      告  乙○○
    指定辯護人  甲○公設辯護人  丙○○
右列被告因毒品危害防制條例案件，經檢察官提起公訴（九十一年度偵字第二一二二
號），甲○判決如左：
    主  文
乙○○販賣第一級毒品，處無期徒刑，褫奪公權終身。扣案之第一級毒品海洛因拾壹
包（驗後合計總淨重伍佰貳拾參點肆肆公克）沒收銷燬之；電子磅秤壹台沒收之。
    事  實
一、乙○○前於民國八十一年間，因違反肅清煙毒條例之連續販賣毒品案件，經台灣
    高等法院高雄分院判處有期徒刑十四年確定，於八十二年二月二十四日入監服刑
    ，於八十九年二月三日縮短刑期假釋出獄，現仍在假釋期間（不構成累犯）。
二、詎乙○○猶不知悔改，明知海洛因為第一級毒品，不得持有、施用、販賣。竟意
    圖販賣營利，於九十一年一月十三日上午六時許，在高雄市○○路民族社區前，
    以新台幣（下同）五十五萬元之價格，向姓名年籍不詳綽號「少年姐仔」之成年
    女子販入第一級毒品海洛因磚一塊。乙○○即持之藏置於高雄市○○區○○路三
    十九號三樓租屋處，並先以果汁機磨打成粉末狀，分裝成六包，伺機出售予不特
    定人圖利。嗣於九十一年一月十八日十三時三十分許，在高雄市○○區○○路與
    意誠路口前，乙○○之友人朱保明，因行跡可疑，為警依法臨檢後，查獲其持有
    之第二級毒品安非他命一包，始供出該毒品係由乙○○所無償轉讓後，旋會同警
    方到乙○○租屋處查獲乙○○向「少年姐仔」販入之第一級毒品海洛因六包（其
    中一大包為裝入證物袋乃由警方分裝成六包，十一包毒品合計淨重五二三‧四四
    公克，包裝重十六‧四五公克，純度52.20%，純質淨重二七三．二四公克）及其
    所有供分裝毒品販賣所用之電子磅秤一台及朱保明所有借予乙○○使用之000
    0000000號行動電話一支等物及與本案無關之安非他命一包、新台幣（下
    同）四十四萬一千三百元。嗣於同年一月十九日二十二時三十分許，乙○○經甲
    ○裁定送高雄看守所附設勒戒所接受觀察勒戒時，入所時始再由其外套內袋內自
    動取出，繳交看守所管理員，其向不向真實姓名不詳之成年人購買預供其自行施
    用之海洛因一包（合計淨重五‧一五公克，包裝重０‧四六公克，純度44.95%，
    純質淨重二．三一公克〕。（施用第一級毒品海洛因犯行部分，業經檢察官以經
    觀察、勒戒後，認有繼續施用傾向為由，聲請甲○裁定諭知強制戒治一年在案）
    。
三、案經高雄市政府警察局左營分局移請臺灣高雄地方法院檢察署檢察官偵查起訴。
    理  由
一、訊據被告乙○○對右揭事實均矢口否認，辯稱：伊於警局所為自白乃因於施用毒
    品後意識不清的情形下所陳述，並無販賣之犯行，所販入海洛因之目的係供自己
    施用云云。經查：
、高雄市政府警察局左營分局員警於九十一年一月十八日十三時三十分許，因見同
    案被告朱保明在高雄苓雅區○○路與意誠路口前行跡可疑，當場自其身上取出持
    有第二級毒品安非他命一包，後經朱保明供出其持有毒品安非他命來源係乙○○
    無償轉讓其施用，並會同警方於九十一年一月十八日十三時四十五分許，在被告
    乙○○位於高雄市○○區○○路三十九巷十號三樓住處房間內，扣得第一級毒品
    海洛因六包（其中一大包經警因裝入證物袋需要而分裝成六包，此十一包合計淨
    重五二三‧四四公克，包裝重十六‧四五公克，純度52.20%，純質淨重二七三．
    二四公克）及其所有電子磅秤一台及0000000000號行動電話一支等物
    之事實，業據被告自承並核與同案被告朱保明於警訊中陳稱屬實，而扣案之毒品
    共十一包，經送鑑驗結果，合計驗後淨重五二三‧四四公克之第一級毒品海洛因
    ，此有法務部調查局鑑定通知書一紙〔調科一字第220012890號〕附卷可稽，故
    上開事實堪予認定。
、前揭扣案第一級毒品海洛因係被告於九十一年一月十三日上午六時許，與綽號「
    少年姐仔」之女子約四十歲之人，先約在高雄市○○路橋下交易，被告到場後，
    又由少年姐仔指示改到九如路民族路民族社區前以新台幣（下同）五十五萬元之
    價格，交易毒品海洛因磚一塊，重量不清楚，購入海洛因係意圖販賣營利，但尚
    未有對象販賣，就遭警方查獲，朱保明名義申辦的0000000000號係供
    被告準備販毒使用等情，已據被告在警訊時自白在卷；而
    １、被告於九十一年一月十八日下午十五時三十分許，於警訊中制作筆錄時之錄
        音帶，經甲○受命法官確實勘驗後，認錄音帶之內容與警詢筆錄一致，音質
        清晰，且為一問一答之連續詢問，並全程連續錄音，詢問過程員警詢問態度
        良好，耐心詳細詢問，併予被告充分回答思考之時間，受詢問人乙○○語氣
        平穩，並無情緒不穩等異樣，雖答話聲音較小及偶有短暫中斷答話之情形，
        但仍保持連續錄音之狀態；又觀被告所制作之筆錄內容，對其所承認之供述
        部分，遇有補充及更改，皆經受詢問人乙○○在該處加捺指印屬實，有九十
        一年一月十八日舊城派出所員警李家德所制作之筆錄一份附卷可稽，核與證
        人李家德甲○訊問中證稱情節相符〔見甲○九十一年四月二十四日訊問筆錄
        〕，又被告前業因違反肅清煙毒條例之連續販賣毒品案件經警移送偵辦並已
        判刑確定在案，有前案資料在卷可按，顯其對施用毒品之刑罰規定及刑事訴
        訟程序之進行均甚為明暸，綜前所陳，被告於警訊中所供述之內容乃出於任
        意自由及意識清楚穩定情形下陳述乙節，至為灼然，所辯顯為圖卸之詞，不
        足採信。
    ２、再查，法務部調查局就九十一年上半年度國內海洛因買賣之平均價位，大盤
        平均最高價一公斤約二百零三萬元、平均最低價約一百五十一萬元，中盤平
        均最高價一公斤約四百八十三萬元、平均最低價約三百零七萬元，又本件被
        告查扣向少年姐購入之海洛因淨重五二三‧四四公克，包裝重十六‧四五公
        克，純度52.20%，純質淨重二七三．二四公克，有法務部調查局鑑定通知書
        及函文各一紙及該局九十一年下半年國內海洛因買賣平均價格表乙份等卷可
        參，是以大盤平均最高價一公斤約二百零三萬元換算本件被告所購入之海洛
        因數量，被告事後於甲○中陳以十五萬元之價格購入，顯不可採，是仍應以
        被告於警訊中所陳以五十五萬元之價格，向綽號少年姐仔販入毒品一節，較
        可採信。
    ３、又本件扣案毒品淨重共達五二三‧四四公克，數量至鉅，被告若係欲供己施
        用，本應衡量資力狀況，購入短期足供施用之數量即可，焉有一次大量販入
        之必要。由扣案海洛因已有分裝情形，並有電子秤一台及以朱保明名義申請
        行動電話一支扣案，顯可認被告以販賣圖利之意，販入前開毒品，並預分裝
        及連絡他人前來購買毒品等情甚明；是被告確有以上開行動電話為對外聯絡
        工具，以五十多萬元之代價，販入毒品海洛因伺機販售圖利一節，信而有徵
        。又第一級毒品海洛因價格昂貴，被告又非富有資力之人，且參以被告自承
        施用毒品之情形，顯非有貯存大量毒品之需要，其一次以五十五萬元之鉅款
        購入大量之海洛因毒品，其係意圖販賣營利而購入毒品之情至為灼然。被告
        於甲○翻異前詞，顯難採信，故本案事證已臻明確，被告販賣第一級毒品之
        犯行堪予認定。
  被告嗣於同年一月十九日二十二時三十分許，經甲○裁定諭知送高雄看守所附設
    勒戒所接受觀察勒戒時，入所時雖另自行由其外套內層口袋內取出毒品海洛因一
    包，繳交看守所管理員，經查，該包第一級毒品經鑑驗結果（合計淨重五‧一五
    公克，包裝重０‧四六公克，純度44.95%，純質淨重二．三一公克〕，此有法務
    部調查局鑑定通知書一紙〔調科一字第220012894號〕附卷可稽，顯與前開被告
    查扣向少年姐購入之海洛因淨重五二三‧四四公克，純度52.20%不同來源，重量
    與前開扣案毒品分裝量，明顯較少，且被告另因施用第一級毒品海洛因犯行部分
    ，業經檢察官以被告經觀察、勒戒後，認有繼續施用傾向為由，聲請甲○裁定諭
    知強制戒治一年在案，有甲○九十一年毒聲字第六一四號裁定書一紙在卷可按，
    是被告辯稱該包海洛因是其帶身上預供己施用等語；尚可採信，併此敘明。
三、核被告乙○○所為，係犯毒品危害防制條例第四條第一項之販賣第一級毒品罪。
    又被告持有第一級毒品海洛因之行為，本應論以持有第一級毒品罪，惟渠持有後
    ，進而販賣，持有第一級毒品之低度行為應為販賣之高度行為所吸收，不另論罪
    公訴人認被告係犯同條例第五條第一項之意圖販賣而持有毒品罪，尚有未洽，惟
    其基本犯罪事實尚無不同，其起訴法條自應予變更。爰審酌被告前曾於民國八十
    一年間，因違反肅清煙毒條例連續販賣毒品案件，經台灣高等法院高雄分院判處
    有期徒刑十四年，於八十二年二月二十四日入監服刑，於八十九年二月三日縮短
    刑期假釋出獄（尚不構成累犯），此有臺灣高雄地方法院檢察署刑案資料查註紀
    錄表附卷足按，足見其品行非端，且於假釋期間猶思圖利，竟未知警惕，反購入
    更大量之海洛因意圖販賣營利，戕害他人身心，形成犯罪根源，另佐以扣案之海
    洛因高達五百多公克，數量甚鉅，倘均流入市面，其後果極為嚴重，自不待言，
    及被告於犯罪後，飾詞圖卸，毫無悔意等一切情狀，故量處如主文所示之刑並宣
    告褫奪公權終身，藉資懲儆。公訴人雖就被告犯行具體求處有期徒刑十年乙節，
    惟觀被告所犯係販賣第一級毒品之罪，其最輕法定本刑為無期徒刑，故此部分具
    體求處十年徒刑，尚有未合，併此敘明。至於扣案之第一級毒品海洛因十一包【
    （合計淨重五二三‧四四公克，包裝重十六‧四五公克，純度52.20%，純質淨重
    二七三．二四公克）；應依毒品危害防制條例第十八條第一項前段之規定沒收銷
    燬之；電子磅秤一台，係被告所有且係供販賣毒品預備之用，業據被告供陳在卷
    應依同條例第十九條第一項之規定諭知沒收；又扣案0000000000號行
    動電話一支（各含ＳＩＭ卡一枚），雖係供被告販賣海洛因連絡所用，惟非被告
    所有業經被告供述明確，自不得宣告沒收。而扣案之現金四十四萬一千三百元，
    及被告預留供己施用而自動繳交看守所管理員之海洛因一包（合計淨重五‧一五
    公克，包裝重０‧四六公克，純度44.95%，純質淨重二．三一公克〕】，核與本
    案被告犯罪事實無涉，又上開第一級毒品海洛因經鑑驗耗損部分，業已滅失，故
    均不另為沒收之諭知，併此敘明。
四、另同案被告朱保明於警訊及甲○訊問中供稱︰「伊被查扣之安非他命是乙○○無
    償轉讓」，核與被告於警訊中自承「朱保明持有之安非他命是伊給的」，且尚有
    安非他命一包扣案等情，是被告是否另涉犯有毒品危害防制條例第八條第二項之
    轉讓第二級毒品罪嫌，宜由檢察官另行依法偵查之，附此敘明。
據上論斷，應依刑事訴訟法第二百九十九條第一項前段、第三百條，毒品危害防制條
例第四條第一項、第十八條第一項前段、第十九條第一項，刑法第十一條前段、第三
十七條第一項，判決如主文。
本案經檢察官羅水郎到庭執行職務。
中      華      民      國    九十二    年      四      月    二十八    日
                                臺灣高雄地方法院刑事第一庭
                                  審判長法  官  林  水  城
                                        法  官  方  百  正
                                        法  官  陳  銘  珠
右正本證明與原本無異。
如不服本判決，應於判決送達後十日內，向甲○提出上訴狀。
                                        書記官  謝  群  育
中      華      民      國    九十二    年      四      月    二十八    日
參考法條：
毒品危害防制條例第四條
製造、運輸、販賣第一級毒品者，處死刑或無期徒刑；處無期徒刑者，得併科新台幣
一千萬元以下罰金。
製造、運輸、販賣第二級毒品者，處無期徒刑或七年以上有期徒刑，得併科新台幣七
百萬元以下罰金。
製造、運輸、販賣第三級毒品者，處五年以上有期徒刑，得併科新台幣五百萬元以下
罰金。
製造、運輸、販賣專供製造或施用毒品之器具者，處一年以上七年以下有期徒刑，得
併科新台幣一百萬元以下罰金。
前四項之未遂犯罰之。
毒品危害防制條例第十八條
查獲之毒品及專供製造或施用毒品之器具，不問屬於犯人與否，均沒收銷燬之。但合
於醫藥或研究之用者，得不予銷燬。
前項合於醫藥或研究用毒品或器具之管理辦法，由法務部會同行政院衛生署定之。
毒品危害防制條例第十九條
犯第四條至第九條、第十二條、第十三條或第十四條第一項、第二項之罪者，其供犯
罪所用或因犯罪所得之財物，均沒收之，如全部或一部不能沒收時，追徵其價額或以
其財產抵償之。
為保全前項價額之追徵或以財產抵償，得於必要範圍內扣押其財產。
犯第四條之罪所使用之水、陸、空交通工具沒收之。


司法院資訊處製作；財團法人民間司法改革基金會備份。
